【裁判字號】    99,上易,992
【裁判日期】    991208
【裁判案由】    業務侵占
【裁判全文】
臺灣高等法院高雄分院刑事判決         99年度上易字第992號
上  訴  人
即  被  告  李聰慧
上列上訴人因業務侵占案件，不服臺灣高雄地方法院99年度易字
第1458號中華民國99年8 月25日第一審判決（起訴案號：臺灣高
雄地方法院檢察署98年度偵字第35403 號），提起上訴，本院判
決如下：
     主  文
上訴駁回。
     事  實
一、李聰慧受雇於址設高雄市○○區○○街79巷11號「鴻禧清潔
    工程行」，負責招攬客戶及收取客戶帳款之工作，係從事業
    務之人，竟意圖為自己不法之所有，於民國98年9 月26日，
    將其於高雄市左營區○○○路73巷6 號向博愛官邸大樓管理
    委員會收取，因業務關係而持有之大樓花木修剪工程款新台
    幣（下同）12,000元，變易持有為所有之意思予以侵占入己
    。嗣因鴻禧清潔工程行發現該筆款項未列帳核銷，向博愛官
    邸大樓管理委員會查詢，得知李聰慧早已領取該筆款項，始
    查悉上情。
二、案經鴻禧清潔工程行代表人陳美俐訴由臺灣高雄地方法院檢
    察署檢察官偵查起訴。
     理  由
壹、程序部分：
    按被告以外之人於審判外之陳述，雖不符前4 條（即刑事訴
    訟法第159 條之1 至之4） 之規定，而經當事人於審判程序
    同意作為證據，法院審酌該言詞陳述或書面陳述作成時之情
    況，認為適當者，亦得為證據。當事人、代理人或辯護人於
    法院調查證據時，知有第159 條第1 項不得為證據之情形，
    而未於言詞辯論終結前聲明異議者，視為有前項之同意，刑
    事訴訟法第159 條之5 定有明文。經查，檢察官及被告於本
    院言詞辯論終結前，就本判決所引用下列各項屬於審判外陳
    述之證據，知有第159 條第1 項不得為證據之情形，均未聲
    明異議，且本院審酌該證據作成情況均無不適當之情形，是
    依上開規定，認得作為本案證據。
貳、實體部分：
一、訊據被告李聰慧對於98年9 月26日，向博愛官邸大樓管理委
    員會收取，因業務關係而持有之大樓花木修剪工程款12,000
    元，未交付告訴人鴻禧清潔工程行一節固不爭執，然辯稱:
    「伊非鴻禧清潔工程行之員工，故非從事業務之人，且系爭
    工程款是向鴻禧清潔工程行借用的，為借款，故無侵占犯行
    ，伊有要還此筆款項，但鴻禧清潔工程行不收，且原審量刑
    過重」云云（見本院卷第9 、26、29、37頁）。經查:
（一）被告李聰慧為鴻禧清潔工程行員工，為從事業務之人：被
      告李聰慧受雇於址設高雄市○○區○○街79巷11號「鴻禧
      清潔工程行」，負責招攬客戶及收取客戶帳款之工作，領
      取鴻禧清潔工程行薪水之事實，業據被告李聰慧於偵查及
      原審審理時坦承不諱（見偵卷第79頁、原審審易卷第16頁
      、易字卷第17頁），核與告訴人代表人陳美俐指述情節相
      符，並有被告李聰慧差勤打卡單、薪資單（偵卷第23至26
      頁）在卷可證，因此，被告係鴻禧清潔工程行之員工，其
      為從事業務之人，應可認定。
（二）被告將因業務關係而持有之大樓花木修剪工程款12,000元
      ，變易持有為所有之意思予以侵占入己之事實，除據被告
      李聰慧於原審審理時坦承不諱（見原審審易卷第16頁、易
      字卷第17頁）外，並經證人即鴻禧清潔工程行代表人陳美
      俐於偵查中、及證人即博愛官邸大樓管理委員會總幹事林
      正雄、證人即博愛官邸大樓管理委員會管理員邱獻榔於偵
      查中證述詳盡（見偵卷第12、13頁、第60頁、第79頁），
      證人即鴻禧清潔工程行代表人陳美俐更於本院審理時，明
      確指述: 「從頭到尾被告都沒有表示是跟我借錢，是事後
      我們小姐去請款時，博愛官邸大樓管理委員會說被告已經
      先領走這筆錢了」等語（見本院卷第43頁）；復有鴻禧清
      潔工程行估價單、請款單各1 紙在卷可稽（見偵卷第5 、
      6 頁），是被告於原審所為自白，核與事實相符，堪以認
      定。至於，被告於本院審理中稱，上述取用之款項係借款
      一節，顯係飾卸之詞，殊無足取。
（三）至公訴人雖認被告侵占之金額為18,000元，然被告爭執其
      實際挪用之金額為12,000元，並辯稱：本件工程原估價雖
      係18,000元，但實際施工請領款項為17,000元，又當初談
      妥，且公司也同意實拿1,2000元，另5,000 元作為該大樓
      管理委員會相關人員之回扣，因此，伊依約定給博愛官邸
      大樓管理委員會總幹事林正雄、管理員邱獻榔5,000 元之
      回扣，故實際收取之金額為12,000元等語，核被告上開辯
      解，與上開卷附鴻禧清潔工程行請款單之請款金額17,000
      元之記載（見偵卷第6 頁）相符合，且與證人即博愛官邸
      大樓管理委員會總幹事林政雄於偵查中證稱：「98年9 月
      26 日 中庭花木修剪工程是交給被告公司承作，該次費用
      17,000元有交給被告。另我有拿到2,500 元，是邱獻榔交
      給我」等語（見偵卷60頁）；及證人即博愛官邸大樓管理
      委員會管理員邱獻榔於偵查中證稱：「被告有交給我5,00
      0 元，我交給林正雄2,500 元，自己留下2,500 元」等語
      （見偵卷60頁），亦屬一致，是被告向博愛官邸大樓管理
      委員會請領之工程款金額雖為17,000元，但因被告依原約
      定交付予證人即博愛官邸大樓管理委員會總幹事林正雄、
      管理員邱獻榔5,000 元，故實際上被告領取應繳回其所僱
      用之鴻禧清潔工程行之款項僅為12,000元，被告未予繳回
      而予以侵占入己，其侵占之金額當以此金額為據，至於上
      述交給林、邱2 人之5,000 元，自難認其有何不法所有之
      意圖，此部分核與侵占罪之構成要件不符，是此部分之金
      額自應予扣除，故而被告此部分之辯解，應屬有據，被告
      侵占之金額應為12,000元，公訴人上開侵占金額之認定，
      顯有誤會，自應予更正。綜上所述，本件事證明確，被告
      犯行，堪以認定。
三、核被告所為，係犯刑法第336 條第2 項之業務侵占罪。原審
    認被告罪證明確，因而適用刑法第336 第2 項、第41條第1
    項前段，刑法施行法第1 條之1 之規定，並審酌被告受雇於
    告訴人，竟利用收款之職務上機會，非法侵占客戶交付之款
    項達12,000元，所為實有不該；惟念其犯後坦承犯行，並侵
    占之金額非鉅，又被告僅曾於80年間，因誣告案件經法院判
    處有期徒刑6 月，緩刑3 年（嗣緩刑期滿，未經撤銷），別
    無其他前科紀錄，素行尚佳，及犯罪之動機、目的、手段，
    另參以被告與告訴人尚未達成和解等一切情狀，量處有期徒
    刑6 月，並諭知如易科罰金，以新台幣1 千元折算1 日之折
    算標準。其認事用法，均核無不合，量刑亦屬允當。
四、被告上訴意旨雖認為: 原審量刑過重，顯非妥適，指摘原判
    決不當云云，惟按量刑輕重，係屬事實審法院得依職權自由
    裁量之事項，苟已斟酌刑法第57條各款所列情狀而未逾越法
    定刑度，不得遽指為違法。至緩刑之宣告，除應具備同法第
    74條所定條件外，並須有可認為以暫不執行刑罰為適當之情
    形，始得為之，亦屬法院裁判時得依職權自由裁量之事項，
    最高法院72年台上字第6696號判例可資參照。本件原判決既
    已對被告量處最低度之法定刑，並審酌上述等一切情狀，認
    應判處有期徒刑6 月，已詳述其理由，核與卷內訴訟資料，
    尚無不合。被告前揭上訴意旨指摘原判決不當云云，為無理
    由，應予駁回。
據上論斷，應依刑事訴訟法第368  條，判決如主文。
本案經檢察官高碧霞到庭執行職務。
中    華    民    國    99    年    12    月    8     日
                  刑事第十一庭  審判長法  官 翁慶珍
                                      法  官 孫啟強
                                      法  官 石家禎
以上正本證明與原本無異。
不得上訴。
中    華    民    國    99    年    12    月    8     日
                                      書記官 賴梅琴
附錄本判決論罪科刑法條：
中華民國刑法第336 條（公務公益侵占罪、業務侵占罪）
對於公務上或因公益所持有之物，犯前條第一項之罪者，處一年
以上七年以下有期徒刑，得併科五千元以下罰金。
對於業務上所持有之物，犯前條第一項之罪者，處六月以上五年
以下有期徒刑，得併科三千元以下罰金。
前二項之未遂犯罰之。

司法院資訊處製作；財團法人民間司法改革基金會備份。
